【裁判字號】    89,台上,6636
【裁判日期】    891102
【裁判案由】    違反毒品危害防制條例等罪
【裁判全文】
最高法院刑事判決                              八十九年度台上字第六六三六號
    上   訴   人  台灣高等法院高雄分院檢察署檢察官
    被        告  乙○○
    上訴人即被告  丙○○
    選 任辯護 人  鍾治漢律師
    上訴人即被告  甲○○
                  丁○○
右上訴人等因被告等違反毒品危害防制條例等罪案件，不服台灣高等法院高雄分院中
華民國八十九年六月三十日第二審判決（八十八年度上訴字第一七六八號，起訴案號
：台灣屏東地方法院檢察署八十七年度偵字第四八六九、五九一六、六二四六、六七
八八、七○一一號），提起上訴，本院判決如左：
    主  文
原判決關於乙○○部分撤銷，發回台灣高等法院高雄分院。
丙○○、甲○○、丁○○之上訴均駁回。
    理  由
壹、關於乙○○部分：
本件原判決以：公訴意旨略稱：被告乙○○基於概括犯意，自民國八十七年六月底起
，在高雄縣林園鄉、高雄市○○路及屏東市○○路二六四號三樓等地，連續非法販賣
毒品安非他命予丙○○三次，同年七月十九日夜間，又在前揭屏東市○○路二六四號
三樓，交付丙○○安非他命四小包驗後淨重四‧二○公克、海洛因七小包驗後淨重三
‧一八公克（包裝重一‧八○公克），以抵前欠新台幣（下同）一萬元，嗣丙○○與
甲○○等於同年七月二十日十一時許，在屏東市○○路二六四號為警搜索查獲，扣得
安非他命四小包、海洛因七小包、電子磅秤一台、塑膠袋一包、美娜水十一瓶、注射
器、針頭、輸液器各一支、吸食器一組等物，因認被告乙○○觸犯毒品危害防制條例
第四條第一項、第二項之罪云云。經審理結果，認不能證明被告乙○○犯罪，因而維
持第一審諭知無罪之判決，駁回檢察官在第二審之上訴，固非無見。
惟查：(一)、證人所作先後不同之證言，究以何者為可採，法院仍得本其自由心證予以
斟酌，非謂一有不符或矛盾，即應認其全部均為不可採信。稽之卷內資料，同案被告
丙○○於八十七年七月二十日在警局初訊時，訊以該安非他命、海洛因等物是如何購
得﹖大約要花多少錢﹖答：「是向乙○○購得，大約是要花新台幣萬元正。」再訊
以於何時購得﹖在何地方交易﹖答：「於八十七年七月十八日十八時三十分，在屏東
市○○路二六四號，在同址大眾遊藝場。」同日警訊時，同案被告甲○○供稱所查獲
之物是與丙○○共同所有（如查扣清單）。經訊以安非他命、海洛因你是如何取得﹖
答：「是由丙○○直接與乙○○接洽。」（見屏警分刑字第一三一八號警卷第四－七
頁）偵查中訊以八十七年七月二十日上午十一點警察在屏東市○○路二六四號三樓搜
索查扣安非他命等物（告以名目）﹖甲○○答：「是，東西是一位叫乙○○的，是他
拿安非他命及海洛因賣丙○○，……。」丙○○答：「是，當時我人在一樓，東西中
安非他命、海洛因……是我向乙○○買的。」再訊以八十七年七月二十日在華正路二
六四號三樓查到海洛因、安非他命﹖甲○○答：「房屋我租的，丙○○跟我同住在那
裡，東西是乙○○拿去賣丙○○，……。」「我有看到，我知道，丙○○在我那裡住
不到一個月，我看到有三、四次，他們有口頭交易情形。」丙○○答：「我跟乙○○
買的。」「八十七年七月十七日他（指乙○○）去找我，他欠錢一萬元，他說有貨要
賣我，我說好，十九日晚上我睡覺時，他把東西拿過去（來）五、六包，二種都有（
指安非他命及海洛因）。」「三次（問前後買過幾次﹖），八十七年六、七月，六月
底一次在高雄買五千元三包安非他命（林園鄉），七月二次，一次在高雄市○○路飯
店買三千元安非他命一包，另外一次在屏東，八十七年七月十七日那天買七千元安非
他命二包。」「（問十九日那次幾包﹖）我在睡覺不知道，我醒來看到安非他命、海
洛因。」被告乙○○於警訊中傳未到案，偵查中雖否認有販賣毒品犯行，惟並未否認
認識甲○○，且供承從事裝潢業，並在家樂福附近做電動遊藝場。於一審審理中亦不
諱言為甲○○做「和室」裝潢，拿取材料費時，因甲○○不在場，由丙○○給付，於
完工後尚欠丙○○一萬元等事實（見八十七年度偵字第四八六九號偵查卷第四頁背面
、第五頁、第三十二頁、第三十四頁、第四十一頁背面及一審卷第二七八頁背面）。
被告於八十八年一月十二日在一審調查中否認認識甲○○；亦否認欠丙○○一萬元之
事實。甲○○、丙○○於一審及原審均附和被告之所供、否認被查獲之上述安非他命
及海洛因等物，係購自被告乙○○（見一審卷第九十三－九十七頁及原審卷第六十五
頁）。原判決對於卷內之上述資料，未詳加勾稽，遽以丙○○改稱是向一綽號「阿泉
」者購買毒品，而非向被告乙○○購買，其前後指訴有不一致之瑕疵；及甲○○則非
直接目睹，係間接聽自丙○○所說之傳聞證據，均不足採信，而為有利被告之判斷，
難謂於證據法則無違。(二)、刑事訴訟法第三百七十一條規定不待被告陳述得逕行判決
者，應以被告經合法傳喚，無正當理由不到庭者為限。但有正當理由而不到庭者，即
無適用之餘地。被告於原審所定八十九年六月二十一日審判期日前之同年三月二十日
已被押於台灣高雄看守所，同年月二十四日起移至台灣屏東監獄執行，有八十九年
七月四日台灣高等法院高雄分院法務部在監在押資料表在卷足稽（見原審卷第三○一
頁）。乃原審法院既未於審判期日前，將應送達於被告之審判期日傳票囑託監所長官
送達，亦未於審判期日提解被告到庭審理，則被告之未到庭陳述，顯難謂無正當理由
，原審竟依公示送達，不待被告到庭陳述，逕行判決，自屬於法有違。檢察官上訴意
旨執以指摘原判決此部分不當非無理由，應認原判決此部分有撤銷發回更審之原因。
貳、關於丙○○、甲○○、丁○○部分：
按刑事訴訟法第三百七十七條規定：上訴於第三審法院，非以判決違背法令為理由，
不得為之。是提起第三審上訴，應以原判決違背法令為理由，係屬法定要件。且必須
依據卷內資料為具體之指摘，並足據以辨認原判決已具備違背法令之形式，始屬相當
。本件原判決撤銷第一審關於甲○○販賣第二級毒品及丙○○、丁○○部分之科刑判
決，改判論處上訴人丙○○連續轉讓第二級毒品罪刑。論處上訴人甲○○共同連續販
賣第二級毒品，累犯罪刑。論處上訴人丁○○連續行使偽造私文書，足以生損害於他
人罪刑。已明所憑證據及認定理由。並依據卷內證據資料，逐一指駁上訴人丙○○
、甲○○、丁○○否認犯罪之所辯，何以係卸責之詞，均不足採信。且說明同案被告
胡肇華（已判處罪刑確定）在一審及原審改稱是警員要伊指認甲○○，伊未與甲○○
共同販賣，是伊一人販賣安非他命云云，無非迴護上訴人甲○○之詞，不足採信。及
證人黃屏德於原審證述：「我拿行動電話叫他（指上訴人甲○○）幫我修理，000
0000000號行動電話是我在使用」云云，與事實不符，不足為憑，綦詳。所為
合法之事實認定，俱有卷內證據資料可稽，已無庸為無益之傳訊調查，從形式上觀察
，並無違背法令之情形存在。丙○○上訴意旨略稱：查扣之安非他命係上訴人與甲○
○二人出資購買而共有，業經上訴人與甲○○於警訊時供明在卷，共有人對於共有物
有使用之權，並得自由處分其應有部分，為警查獲時，甲○○在三樓，上訴人在一樓
，根本不知甲○○有無拿取，或吸用安非他命，原判決論處上訴人轉讓第二級毒品之
罪，有不適用法則之違法。又上訴人與甲○○於警訊時均供述扣案之安非他命為二人
所共有，原判決並未明不採之理由，有不載理由之違法。甲○○上訴意旨略稱：共
同被告胡肇華一審判處有期徒刑八年未提上訴而告確定，甘受刑事制裁，安非他命係
胡肇華所販賣，上訴人並無共同販賣，原判決有判決不適用法則之違法。又原審並未
查明證人黃屏德之行動電話何時交付上訴人修理，上訴人有無使用過，證人王進成等
打該電話究係要找何人﹖證人王進成等供證並不認識上訴人，如何取得上訴人持有才
幾日之行動電話號碼，自有證據調查未盡之違法各云云。均置原判決上開明確論斷於
不顧，就原審已詳加調查及判決理由已說明之事項，泛指其有上述之違法，均非適法
之第三審上訴理由。至丁○○上訴意旨於原判決如何違背法令，並無一語涉及，單純
為事實上之爭執，亦非適法之第三審上訴理由。綜上所述，應認其上訴為違背法律上
之程式，予以駁回。
據上論結，應依刑事訴訟法第三百九十七條、第四百零一條、第三百九十五條前段，
判決如主文。
中      華      民      國    八十九    年     十一     月      二      日
                              最高法院刑事第三庭
                                  審判長法官  陳  錫  奎
                                        法官  洪  清  江
                                        法官  吳  昆  仁
                                        法官  李  伯  道
                                        法官  陳  世  雄
      右正本證明與原本無異
                                              書  記  官
中      華      民      國    八十九    年     十一     月      七      日


司法院資訊處製作；財團法人民間司法改革基金會備份。
